【裁判字號】    99,簡上,15
【裁判日期】    990407
【裁判案由】    詐欺
【裁判全文】
臺灣苗栗地方法院刑事判決              99年度簡上字第15號
公  訴  人  臺灣苗栗地方法院檢察署檢察官
上  訴  人
即  被  告  甲○○
上列上訴人即被告因詐欺案件，不服本院苗栗簡易庭於中華民國
98年12月10日所為之98年度苗簡字第962 號第一審刑事簡易判決
（聲請簡易判決處刑案號：98年度偵緝字第280 號），提起上訴
，本院管轄之第二審合議庭判決如下：
    主  文
上訴駁回。
    事實及理由
一、本案經本院審理結果，認第一審刑事簡易判決認事用法及量
    刑均無不當，應予維持，並引用該刑事簡易判決書記載之事
    實、證據及理由（如附件）。
二、對於上訴意旨本院之判斷：
    本件上訴人即被告甲○○固坦承系爭華南銀行帳戶係由其申
    辦使用等情，惟矢口否認有何幫助詐欺取財犯行，辯稱：伊
    所開立之華南銀行存款帳戶存摺、提款卡、密碼等物，係放
    在伊車內遭竊，當時並未報警，係失竊後1 、2 個禮拜欲申
    請補辦存摺，銀行人員告知帳戶遭凍結，伊才去報警等語。
    經查：
（一）依據被告甲○○於偵訊時供稱：「（這個帳戶那裡去了？
      ）今年3 、4 月，有一次我的存摺及金融卡放在車上，車
      窗被敲破，我後來想去申請補發存摺，但銀行說我是警示
      戶。」、「（你那時車窗被敲破還遺失什麼東西？）沒有
      。」、「（你有無報警？）沒有。」、「（為何不去報警
      ？）因我當時沒有注意到不見這些東西。」、「（你這帳
      戶的密碼是多少？）我忘了，很長。」、「（你的密碼有
      誰知道？）因為密碼很長，我有寫好，跟存摺、金融卡放
      在一起。」、「（你何時去跟銀行要申請補辦帳戶的？）
      被偷後過了1 、2 個禮拜。」、「（你為何把這個帳戶放
      在車上？）因我平常會領錢，就從那裡領，就放在車上。
      」、「（你總共有幾個金融機構的帳戶？）我就只有這個
      帳戶。」、「（那這個帳戶不見了，你應該很快就發現了
      吧？）因我車窗被敲破，我不到1 、2 週就發現了，就去
      處理。」等語（98年度偵緝字第280 號卷第14至15頁）。
      按一般人在金融機構開戶後，為免遺忘提款卡密碼或避免
      他人盜領款項，通常會以自己熟悉之特定數字代替更換銀
      行之原始密碼，且領款時為圖便利，亦會使用隨身攜帶之
      提款卡領取小額款項花用，或於領取大量金額時始會使用
      存摺、印鑑章臨櫃領款，則因領款方式不同，是絕少人會
      將提款卡、存摺同時存放在同一處。經核被告上開之供述
      ，被告就此辯稱：忘記其密碼，因為密碼很長，有寫好，
      跟存摺、金融卡放在一起等語，然依該帳戶之存款出入明
      細表（98年度偵字第3749號卷第20至30頁）顯示自民國93
      年開戶至97年間，該帳戶內之款項出入頻繁，若訊據被告
      所稱該帳戶係其所有唯一之帳戶，且係其經常使用，其怎
      會忘記密碼，又若其係當場至銀行臨櫃提領現金，更無將
      存摺、提款卡及密碼同時放置車上之必要。綜上，足見被
      告之辯解，顯為事後推諉卸責之詞，不足採信。
（二）被告雖否認有何幫助詐欺取財之犯行，並以上詞置辯。但
      查，被告始終無法提出其遺失存摺等資料之相關事證供本
      院查證。且衡之常情，一般人帳戶遺失，通常均會立即報
      警或向金融機構掛失止付，以防存款遭盜領或帳戶遭不當
      使用。是被告之存摺等資料遺失，且該帳戶係被告唯一使
      用之帳戶，則何以其未向警方報案或竟相隔2 星期之久，
      始向銀行申請掛失止付，其不合常理甚明。次觀之卷附被
      告所有之華南銀行存款往來明細表，其自93年4 月21日起
      至98年3 月4 日止，均有數額不一之款項分別為存入及提
      領之紀錄，且被告提領之金錢均未遭扣除手續費（足認被
      告未跨行提款）。然至98年3 月4 日，被告之該帳戶經提
      領新臺幣（下同）10萬元，餘額僅剩62元後，自同年月13
      日起，至同年月14日止，即有他人含告訴人在內陸續匯入
      5678元、6000元、10000 元、4000元、6902元、3897元不
      等之金額，且於匯款當日即遭不明人士以提款卡跨行（此
      可從遭提領之金額尾數均為6 元《手續費》可得而知）提
      領一空，更足認被告之上開帳戶，自98年3 月13日起，已
      遭詐欺集團使用。另自不法詐騙犯罪者之角度觀之，其等
      既知以他人之帳戶掩飾犯罪所得，當係聰明狡詐之徒，而
      非智商愚昧之人，自當知社會上一般正常之人如帳戶存摺
      、印章、提款卡遭竊或遺失，為防止拾得或竊得之人盜領
      存款或將帳戶作為不法使用，必於發現後立即報警或向金
      融機構辦理掛失止付。在此情形下，如仍以此帳戶作為其
      等向被害人詐騙，並誘使被害人將款項轉入或匯入該帳戶
      ，將因帳戶所有人掛失止付而無法提領，而無法得償其犯
      罪之目的。是該行詐騙之人必確定該帳戶所有人不會去報
      警或掛失止付，其可完全掌控帳戶，始會以該帳戶作為被
      害人匯款之帳戶。而此等確信，在該帳戶係拾得、竊得或
      其他未經帳戶所有人同意而取得之情形，實無發生之可能
      。是被告辯稱其帳戶存摺、提款卡及密碼等係放在車內，
      其車窗遭打破而被竊取遺失等語，顯有重大悖情之處，殊
      不足採。被告所申請之上開帳戶之存摺、提款卡及密碼，
      應係被告提供予姓名年籍不詳成年人使用無疑。
（三）按刑法之故意犯，可分為直接故意與不確定故意，所謂不
      確定故意即指行為人對於構成犯罪之事實，預見其發生而
      其發生並不違反其本意，刑法第13條第2 項定有明文。而
      金融帳戶申請甚為簡易方便，亦無信用徵信問題，任何人
      如有使用金融帳戶之需要，大可自行開戶，衡情並無將錢
      存入他人帳戶再予使用之理，如非供犯罪出入之帳戶或其
      他不法目的，應無隱匿自己名義而使用他人金融帳戶之必
      要，且銀行帳戶可供存匯、提領，乃一般人在日常生活經
      驗所知，故如非欲利用「人頭帳戶」作不法犯罪，豈有向
      人收集銀行帳戶使用之必要。而近來以各種理由，撥打至
      一般民眾家裡，佯稱退稅、退費、欠款、查詢帳戶、中獎
      、代辦貸款等方式詐欺取財之犯罪類型層出不窮，該等犯
      罪多數均利用人頭帳戶作為出入帳戶，已經媒體廣為披載
      。被告係智力成熟之人，對此應知之甚詳，竟仍將銀行存
      摺提供予不詳人士，而被利用為犯詐欺取財罪之出入帳戶
      使用，此當為被告所能預見，且其發生並未違反被告本意
      ，是被告有幫助不法之徒利用其帳戶犯詐欺取財罪之不確
      定故意已至為顯然。從而，本案被告幫助詐欺之犯行，事
      證明確，洵堪認定，應依法論科。
（四）綜上所述，本案事證明確，被告所辯應屬臨訟卸責之詞，
      難以憑採，其犯行堪予認定，應依法論科。
三、查被告提供其所申請之前開銀行帳戶存摺、提款卡及密碼給
    犯罪集團成員使用，犯罪集團成員並持以向被害人乙○○詐
    欺取財，其係以幫助他人犯罪之意思，參與實施犯罪構成要
    件以外之行為，核屬詐欺取財罪之幫助犯。故核被告所為，
    係犯刑法第30條第1 項、第339 條第1 項之幫助詐欺取財罪
    。被告幫助他人實行犯罪，為幫助犯，應依刑法第30條第2
    項之規定，按正犯之刑減輕之。原審以被告涉犯刑法之幫助
    詐欺取財罪事證明確，並適用刑事訴訟法第449 條第1 項、
    第454 條第2 項，刑法第339 條第1 項、第30條第1 項前段
    、第2 項、第41條第1 項前段、刑法施行法第1 條之1 等規
    定，審酌被告犯罪之動機、目的、手段僅係提供帳戶並非實
    際參與詐欺行為、交付之金融機構存摺等文件數量、被害人
    被害之情狀、損失金額、且有不明款項流入，及犯後態度、
    生活狀況、智識程度等一切情狀，量處被告拘役40日，併諭
    知易科罰金之折算標準。是認原審認事用法均無違誤，量刑
    亦屬妥當。從而，被告以前情置辯而不服原審判決，其上訴
    為無理由，應予駁回。
據上論斷，應依刑事訴訟法第455 條之1 第1 項、第3 項、第37
3 條、第368 條，判決如主文。
本案經檢察官唐先恆到庭執行職務。
中    華    民    國    99    年    4     月    7     日
                  刑事第二庭    審判長法  官  楊清益
                                      法  官  蔡志宏
                                      法  官  魏宏安
以上正本證明與原本無異。
不得上訴。
                                      書記官  張玉楓
中    華    民    國    99    年    4     月    7     日

司法院資訊處製作；財團法人民間司法改革基金會備份。
